臺灣臺中地方法院刑事判決　　　　　　　96年度訴字第1436號
公　訴　人　臺灣臺中地方法院檢察署檢察官
被　　　告　甲○○
　　　　　　　　　　另案在臺灣台中監獄台中分監執行中
指定辯護人本院公設辯護人乙○○
上列被告因毒品危害防制條例案件，經檢察官提起公訴（96年度
偵字第7483號），本院判決如下：
    主    文
甲○○犯如附表所示之罪，均累犯，各處如附表所示之刑，應執
行有期徒刑拾捌年；0000000000號行動電話壹具沒收
之；因販賣第一級毒品所得之新台幣肆仟元沒收之，如全部或一
部不能沒收時，以其財產抵償之。
其餘被訴販賣第一級毒品罪部分，均無罪。
    犯罪事實及理由
壹、犯罪事實: 甲○○曾因違反槍砲彈藥刀械管制條例及施用毒
    品案件，經臺灣桃園地方法院、臺灣臺中地方法院分別判處
    有期徒刑一年五月、一年、六月，經定應執行為有期徒刑二
    年八月確定，於九十五年五月二十四日假釋付保護管束，並
    於九十五年十月一日縮刑期滿執行完畢。詎其竟基於販賣第
    一級毒品海洛因之犯意，以其所有之0000000000
    號行動電話，與戊○○聯絡，先後 (一)於九十五年十一月
    中，在臺中市○○路與文心路交岔路口麻辣王附近，以每一
    包海洛因新台幣（下同）一千元之價格，販賣海洛因予戊○○施用，（二）次於約一星期後之某日，與某不詳年籍成年
    人士基於犯意聯絡，在臺中市○○路與文心路交岔路口麻辣
    王附近，以每一包海洛因一千元之價格，販賣海洛因予戊○○施用，（三）次於約一星期後之十二月初某日，在臺中市
    ○○路與大墩路口便利商店附近，以二包海洛因共二千元之
    價格，販賣海洛因予戊○○施用。
貳、證據能力
一、有證據能力部分：刑事訴訟法第一百五十九條之一第一項規
    定：「被告以外之人於審判外向法官所為之陳述，得為證據
    」，第二項規定：「被告以外之人於偵查中向檢察官所為之
    陳述，除顯有不可信之情況者外，得為證據」，又被告之反
    對詰問權，屬憲法第八條第一項規定「非由法院依法定程序
    不得審問處罰」之正當法律程序所保障之基本人權及第十六
    條所保障之基本訴訟權，不容任意剝奪。故上開所稱得為證
    據之被告以外之人於審判外向法官所為之陳述及於偵查中向
    檢察官所為之陳述，實質上應解釋為係指已經被告或其辯護
    人行使反對詰問權者而言（最高法院九十四年度台上字第三
    七二八號判決參照），查本案證人戊○○、丙○○於檢察官
    偵訊時，於訊問前業經具結，且被告及指定辯護人並未提出
    證據證明上開證人於偵訊具結陳述，有何「顯不可信之情況
    」之情形，依前揭規定，自應認有證據能力。
二、無證據能力部分：刑事訴訟法第一百五十九條之二規定：「
    被告以外之人於檢察事務官、司法警察官或司法警察調查中
    所為之陳述，與審判中不符時，其先前審判外之陳述具有較
    可信之特別情況，且為證明犯罪事實存否所必要者，得為證
    據」，此係屬證據能力之規定，非屬證明力之問題，故法院
    應依審判中及審判外各陳述外部附隨之環境或條件，比較前
    後之陳述，並於判決理由內詳述其採用先前不一致之陳述的
    心證理由，始為適法。本案證人戊○○、丙○○於警詢中所
    為陳述與審判中不符之部分 (戊○○於警詢關於被告販賣海
    洛因之次數、期間等與審理中仍有所不符)，公訴人並未陳明
    依其等警詢陳述時之外部附隨環境或條件有何較可信之特別
    情狀，且丙○○於九十五年十二月二十七日警詢陳述向被告
    購買海洛因，嗣於九十六年四月十四日因案在南投分監執行
    經檢察官偵訊時即證稱: 伊未向甲○○購買海洛因等語，經
    核丙○○既在監執行，且該日偵訊被告亦未在場，客觀上亦
    應無受外力干擾之情形，是本院自應從原則之規定，即認證
    人戊○○、丙○○於警詢所言無證據能力。
參、訊據被告甲○○矢口否認前揭犯行，辯稱: 戊○○與丁○○
    可能係係男女朋友，因丁○○至伊住處居住，戊○○可能誤
    會伊與丁○○有男女關係，所以因此誤會伊云云。經查：
一、前揭犯罪事實，業據證人戊○○於本院證述明確（本院卷第
    一三一至一三七頁），核與證人戊○○於檢察官偵訊中證述
    情節大致相符（九十六年度偵字第七四八三號卷第三十九頁
    ），又戊○○確有施用第一級毒品海洛因之習性，亦有戊○○之台灣高等法院被告全國前案紀錄表一份在卷可稽。
二、證人林怡和即本案查獲之警員於本院證稱：「戊○○因案通
    緝，吸食毒品，線民告訴我們他人在青島路與綏遠路，我們
    就查獲他」、「查獲當時有查獲二包海洛因及二支針筒，他
    有承認他有在施用」、「我們有問他，他說是跟一個綽號叫
    阿三的人購買」、「他供出阿三，有講出聯絡電話00000000
    00 」、「他有講出交易毒品的地方大概在文心南路跟南屯路
    的交岔口附近，我們依據地緣關係，還有被告是在同月二十
    一日被我跟我們的小隊查獲，且我知道被告綽號就叫阿三，
    且被告住的地方就在戊○○供出交易地點的後面海德堡大樓
    ，所以我們提示三張相片給他看<警卷十四頁照片>，問他有
    無他講的阿三的人，他就指認甲○○就是阿三」、「（問:戊○○是否知道阿三的真名？）他不知道，他是看相片才認出
    人的」等語（本院卷第一七七至一七九頁），足見本案係因
    戊○○適為警查獲，且適承辦警員因甫查獲被告而得知被告
    綽號等情事而得查獲，證人戊○○於警詢時，並非初始即刻
    意直指被告販賣，要與主動供述而蓄意設詞誣陷之情形有異
    ，證人戊○○之證詞應可憑信。
三、按證人之陳述有部分前後不符，或相互間有所歧異時，究竟
    何者為可採，法院仍得本其自由心證予以斟酌，非謂一有不
    符或矛盾，即應認其全部均為不可採信；尤其關於行為動機
    、手段及結果等細節方面，證人之證言，每每因留意重點之
    不同，或對部分事實記憶欠明確，以致前後未盡相符，然其
    基本事實之陳述，若果與真實性無礙時，則仍非不得予以採
    信（最高法院九十二年度台上字第五五六六號判決參照）。
    查證人戊○○對於前揭向被告購入毒品海洛因之期間、次數
    、頻率等節，於檢察官偵查中雖證稱：伊係自九十五年七、
    八月就開始向被告買，買到九十五年十二月二十一日；伊向
    被告購買海洛因總共是十次以內；伊約每二星期向被告買一
    次等語，而與證人戊○○於本院所述如犯罪事實欄所載之情
    形有異，惟證人戊○○於本院業證稱：伊於前揭期間尚有向
    綽號阿宏者購買毒品等語（本院卷第一三五頁），衡諸施用
    毒品者其購買毒品之來源要非僅只一端，又購入毒品施用涉
    及犯罪，其交易過程自極隱密迅速，且施用毒品具成癮性，
    施用者既係於毒癮發作時前往購買毒品，其迫切須用之際，
    自難期就交易之期間、次數、頻率等為詳確之記憶，況證人
    戊○○於檢察官偵訊及本院審理對於如犯罪事實欄所載時間
    、地點確有向被告買海洛因一節之證述，均供述一致，揆諸
    前揭說明，要難以前揭證人戊○○前後供述略有不同，逕認
    證人所述均不可採。從而，就證人戊○○向被告購入毒品之
    次數，應以對被告有利之證人戊○○於本院所稱最少三次為
    認定依據，另就購入毒品數量、金額及地點，證人戊○○於
    本院證稱：「二次在麻辣王、一次在大墩路與南屯路口，每
    次一千元至二千元一至二包」等語 (本院卷第一三六、一三
    七頁)，爰僅就其中至少有一次交易之金額及數量應為二包共
    二千元計，餘則為對被告有利之認定而如犯罪事實欄所示。
四、證人丁○○於本院證稱：「（問：戊○○他知道你曾經住在
    被告的京展路住處？）他不知道」等語（本院卷第一四六頁
    ），證人戊○○於本院亦證稱：「（問：你是否知道丁○○
    跟誰交往？）不知道。我知道她九十四年的時候有跟一個叫
    阿國的人交往。之後就完全不清楚」、「（問：你當時有無
    問丁○○阿三＜按即被告＞跟她何關係？）沒有。丁○○介
    紹我好幾個賣主，不只被告」等語（本院卷第一三四、一三
    五頁），是被告辯稱戊○○誤會其與丁○○之關係而設詞誣
    陷一節，尚乏所據。
五、販賣海洛因涉重度刑責，被告既供稱：伊與戊○○不是很熟
    等語（本院卷第三十二頁），且海洛因具相當之價值，設若
    無利可圖，被告當無甘冒此危險代戊○○代為購買毒品必要
    ，從而被告販賣海洛因予戊○○具意圖營利之目的，至臻明
    確。
六、綜上所述，本案事證明確，被告所辯，顯係卸責之詞，不足
    採信，其犯行堪以認定。
肆、論罪科刑之理由
一、核被告就犯罪事實欄（一）（二）（三）所為，均係犯毒品
    危害防制條例第四條第一項之販賣第一級毒品罪。被告與某
    成年不詳年籍者就前揭犯罪事實欄（二）販賣海洛因一次部
    分，有犯意之聯絡，行為之分擔，均為共同正犯。被告販賣
    海洛因前持有海洛因之低度行為，為販賣之高度行為所吸收
    ，不另論罪。被告所犯上開三罪，犯意各別，應予分論併罰
    。被告有前揭刑案之執行完畢情形，此有台灣台中地方法院
    檢察署及台灣高等法院被告全國前案紀錄表一份在卷可稽，
    其於五年內再犯前揭之罪，除法定本刑為死刑、無期徒刑部
    分，依法不得加重其刑之外，餘均加重其刑。被告販賣第一
    級毒品海洛因，其行為戕害國民健康、助長施用毒品惡習，
    然衡諸本案經查獲被告販賣海洛因之對象僅戊○○一人，所
    販賣之數量非鉅，就其犯罪情節觀之，尚非重大，且被告販
    賣第一級毒品海洛因，僅係零星之小額交易，倘科以法定本
    刑死刑、無期徒刑，誠為情輕法重，猶嫌過苛，本院衡其犯
    罪情狀，認倘對其販賣海洛因之犯行科以法定最輕刑之無期
    徒刑，猶嫌過重，衡情尚有可憫恕之處，爰均依刑法第五十
    九條規定，減輕其刑。
二、爰審酌被告素行非佳，此有臺灣高等法院被告全國前案紀錄
    表一份在卷可按，其販賣第一級毒品之行為，有害國民健康
    、影響社會善良風俗，其就犯罪事實欄（三）部分販賣之數
    量雖較犯罪事實欄（一）（二）為多，惟無顯著之區別，應
    無量刑區別之必要，犯罪後否認犯行，尚未見具體悔悟之意
    等一切情狀，分別量處如附表所示之刑，以示懲儆。000
    0000000號行動電話為被告所有供販賣毒品所用之物
    ，應依毒品危害防制條例第十九條第一項之規定宣告沒收之
    ，被告因販賣第一級毒品所得之財物共四千元，依同條例第
    十九條第一項之規定，亦應併予宣告沒收之，如全部或一部
    不能沒收時，以其財產抵償之。至被告經警於九十六年三月
    十四日為警在台中市○○路二七八之五號四樓查扣得海洛因
    一包（毛重零點九公克）、注射針筒1支、殘渣袋九個等物，
    核與本案犯罪無關，應於被告施用毒品案件中沒收，自無從
    於本案為沒收銷燬或沒收之諭知。
伍、無罪部分
一、公訴意旨略以: 甲○○基於販賣第一級毒品海洛因之犯意，
    除前揭有罪部分外，另為下列販賣第一級毒品海洛因之犯行
    ：
（一）自九十五年八月間某日起至同年十二月二十一日止，在臺
      中市○○路與文心路交岔路口附近、台中市○○路與大墩
      路口附近等處，以一包新台幣（下同）一千元至二千元之
      價格，販賣予戊○○，共販賣七次 (按原起訴十次，扣除
      前揭有罪三次計)。
（二）於九十五年十二月十五日，在臺中市南屯區海德堡社區甲○○住處，以不詳價格，販賣予丙○○一次。
（三）並以證人戊○○、丙○○於警詢及檢察官偵訊之證詞及前
    揭行動電話通聯紀錄等，為證明被告此部分犯罪之證據。
二、按犯罪事實應依證據認定之，無證據不得認定犯罪事實；又
    不能證明被告犯罪者，應諭知無罪之判決，刑事訴訟法第一
    百五十四條第二項、第三百零一條第一項分別定有明文；且
    認定不利於被告之事實，須依積極證據，苟積極證據不足為
    不利於被告事實之認定時，即應為有利於被告之認定，更不
    必有何有利之證據，亦有最高法院三十年上字第八一六號判
    例可資參照；
三、訊據被告堅決否認此部分犯行，經查:
（一）販賣一級毒品予戊○○部分: 證人戊○○就向被告購買海
      洛因之期間、次數分別於檢察官及本院審理中有不符之供
      述，而本院基於罪疑應為有利被告認定之原則，認應以證
      人戊○○於本院供述之期間及次數為利於被告之認定，認
      其次數及時間應如犯罪事實欄所載，因認公訴人起訴被告
      販賣海洛因予戊○○逾犯罪事實欄所載之部分，被告犯罪
      尚屬不能證明，依前揭說明，自應就此部分為被告無罪之
      諭知。
（二）販賣一級毒品予丙○○部分
　１．證人丙○○於檢察官偵訊及本院審理中均證稱: 伊未向被
      告購買海洛因等語 (偵卷第四十一頁、本院卷第一三九頁
      )，而證人丙○○之警詢陳述既無證據能力業如前述，卷附
      行動電話通聯紀錄亦僅能證明被告與丙○○有通話之情形
      ，從而公訴人關於被告販賣海洛因予丙○○部分所舉證據
      ，客觀上顯不足以證明被告有此部分犯行。
　２．按案件所以得為法院審理判決之對象者，應依起訴定之，
  　　而刑事訴訟，本無訴即無裁判之原則，法院自不得就未經
    　起訴之犯罪加以審判。又刑事訴訟法第三百條所定科刑之
      判決，得就起訴之犯罪事實，變更檢察官所引應適用之法
      條，故法院於不妨害事實同一之範圍內，得自由認定事實
      適用法律。且事實是否同一，非謂罪名或犯罪之構成要件
      同一，亦非謂全部事實均須一致，而應視檢察官請求確定
      其具有侵害性之基本社會事實是否同一而定，並以犯罪構
      成要件有無罪質上之共通性為具體判斷之標準（最高法院
      九十二年度台上字第一五八六號判決參照）。
　３．本案檢察官係以丙○○於警詢及檢察官偵訊之證詞，起訴
  　　認定被告於九十五年十二月十五日，在臺中市南屯區海德
    　堡社區甲○○住處，以不詳價格，販賣予丙○○一次。惟
      證人丙○○於警詢 (按此部分係為確定起訴之基本社會事
      實，無證據能力之問題)僅泛稱：「（問：你毒品向誰購買
      ）是向綽號阿三男子所購得」、「我知道他的真實姓名叫
      甲○○，我到他的住處向他購買，電話是0000000
      000，地點在南屯區，但詳細地址我不知道」云云，並
      無關於被告販賣海洛因確切時間之相關陳述，是依證人丙○○警詢之陳述，並無法認定被告係於九十五年十二月十
      五日販賣海洛因予丙○○一次。
　４．證人丙○○於檢察官偵訊中固證稱略以: 被告於九十五年
  　　十二月十五日有無償轉讓約五百元至一千元量的海洛因予
    　伊施用一次等語，惟亦證稱: 伊未向被告買海洛因等語 (
      同前偵卷第四十一頁)，從而證人丙○○於警詢所陳述者係
      一無具體時間與毒品數量之販賣海洛因社會事實，然於檢
      察官偵訊中所指陳者，則係一有具體時間與毒品數量之無
      償轉讓海洛因之社會事實，二者係個別獨立之社會事實，
      無從逕予聯結，簡言之李瑞言於警詢所指被告販賣海洛因
      與檢察官偵訊所言被告轉讓海洛因係屬二事，嗣檢察官雖
      逕認丙○○警詢所指被告販賣海洛因之時間為九十五年十
      二月十五日，而與丙○○所指被告轉讓海洛因之時間為同
      一日，惟其既屬個別獨立之社會事實，即難以二者係同一
      日即認社會事實同一，其二者自犯意、犯罪之著手及既遂
      時間、手段等觀察，均容有差異，依上開規定及說明，自
      不能變更起訴法條，另就未起訴之轉讓海洛因部分加以審
      理，公訴人就被告被訴販賣海洛因與丙○○部分既無法證
      明，本院自應就被告被訴此販賣海洛因部分為無罪之判決
      ，至被告是否另涉轉讓海洛因罪，應由檢察官另行依法處
      理，併此敘明。
據上論斷，應依刑事訴訟法第二百九十九條第一項前段、毒品危
害防制條例第四條第一項、第十九條第一項、刑法第十一條前段
、第二十八條、第四十七條第一項、第五十九條、第六十四條第
二項、第六十五條第二項、第五十一條第五款，判決如主文。
中　　華　　民　　國　　96　　年　　10　月　　17      日
            刑事第二庭　審判長法  官  曾佩琦
                              法  官  陳姵君
                              法  官  郭書豪
上正本證明與原本無異。
如不服本判決，應於收送達後10日內向本院提出上訴書狀（應敘
述具體理由並附繕本）。
上訴書狀如未敘述理由，應於上訴期間屆滿後20日內補提理由書
於本院。
                              書記官  陳美虹
中　　華　　民　　國　　96　　年　　10　　月　　17　　日
附錄論罪科刑法條
毒品危害防制條例第4條第1項：
製造、運輸、販賣第1級毒品者，處死刑或無期徒刑；處無期徒刑
者，得併科新臺幣1千萬元以下罰金。
附表
┌──┬────┬────┬───────────────────┐
│編號│犯罪行為│所犯法條│論處之罪及所宣告之刑                  │
│    │        │罪名    │                                      │
│    │        │        │                                      │
├──┼────┼────┼───────────────────┤
│ 1  │如犯罪事│毒品危害│甲○○販賣第一級毒品，處有期徒刑拾伍年│
│    │實(一)  │防制條例│捌月；0000000000號行動電話壹│
│    │        │第四條第│具均沒收之；因販賣第一級毒品所得之新台│
│    │        │一項    │幣壹仟元沒收之，如全部或一部不能沒收時│
│    │        │        │，以其財產抵償之。                    │
├──┼────┼────┼───────────────────┼─
│ 2  │如犯罪事│同上    │甲○○共同販賣第一級毒品，處有期徒刑拾│
│    │實(二)  │        │伍年捌月；0000000000號行動電│
│    │        │        │話壹具均沒收之；因販賣第一級毒品所得之│
│    │        │        │新台幣壹仟元沒收之，如全部或一部不能沒│
│    │        │        │收時，以其財產抵償之。                │
├──┼────┼────┼───────────────────┤
│ 3　│如犯罪事│同上    │甲○○販賣第一級毒品，處有期徒刑拾伍年│
│    │實(三)  │        │捌月；0000000000號行動電話壹│
│    │        │        │具均沒收之；因販賣第一級毒品所得之新台│
│    │        │        │幣貳仟元沒收之，如全部或一部不能沒收時│
│    │        │        │，以其財產抵償之。                    │
└──┴────┴────┴───────────────────┘
